臺灣臺北地方法院民事判決　　　　　　93年度重訴字第1328號
原　　　告　丁○○
　　　　　　甲○○
共　　　同
訴訟代理人　游開雄律師
被　　　告　亞諾法生技股份有限公司
兼　法　定
代　理　人　乙○○
被　　　告　丙○○
共　　　同
訴訟代理人　蔣大中律師
　　　　　　余天琦律師
上列當事人間請求損害賠償事件，本院於民國94年10月18日辯論
終結，判決如下：
    主    文
被告亞諾法生技股份有限公司應給付原告新臺幣萬貳仟伍佰肆
拾元，及自民國九十三年十一月二十二日起至清償日止按年息百
分之五計算之利息。
原告其餘之訴駁回。
訴訟費用由被告亞諾法生技股份有限公司負擔百分之一，餘由原
告負擔。
本判決於原告勝訴部分得假執行。但被告亞諾法生技股份有限公
司如以新臺幣萬貳仟伍佰肆拾元或同面額之中國信託商業銀行
瑞光分行可轉讓定期存單為原告預供擔保，得免為假執行。
原告其餘假執行之聲請駁回。
    事實及理由
壹、原告起訴主張：
一、侵權行為及不當得利請求權部分：
（一）被告亞諾法生技股份有限公司（下稱亞諾法公司）之董事
      長即被告乙○○、總經理即被告丙○○，於民國93年2月
      間透過經濟部延攬海外科技人才來台服務之管道，招募抗
      體生產技術人才，經當時旅居美國、服務於德州西南醫學
      中心大學（下稱西南大學）醫學院生物科技發明中心之原
      告夫婦獲悉後與之取得連繫，因當時被告亞諾法公司面臨
      多株抗體生產技術之瓶頸，被告乙○○、丙○○遂強力拉
      攏原告加入該公司，且因原告當時瞭解所擁有之基因抗體
      設計產製技術在世界生技業界中具有領導地位，故在與被
      告洽談合作過程中，除要求高於包括丙○○在內所有亞諾
      法公司員工之薪資及股票選擇權外，並堅持在亞諾法公司
      為生產基因子彈所同意開設之新公司擔任股東與經營之主
      力角色，被告顯然並不願接受原告之要求，然為詐使原告
      同意返台為被告亞諾法公司生產基因疫苗抗體，並從中剽
      竊相關技術，遂佯稱願意接受原告所提要求，致原告陷於
      錯誤，而與被告丙○○簽訂備忘錄協議，並與被告亞諾法
      公司簽訂顧問合約。為此，爰依民法第92條第1項之規定
      以起訴狀繕本之送達，作為撤銷兩造所簽訂之備忘錄協議
      與顧問合約之意思表示，並依民法第184 條第1項前段、
      第28條、第216條、第179條之規定，請求被告連帶賠償原
      告所受之損害及返還其等所受之利益。
（二）原告所受之損害及被告應返還之利益如下：
  １、原告成功生產製造多株抗體62個之價值新台幣3,115,500
      元：原告受被告之詐騙而提供技術顧問服務，並親自從事
      抗體生產工作，且以自費之原物料投入生產，成功生產製
      造多株抗體62個，依民法第814條之規定，該多株抗體之
      所有權應屬原告所有，卻遭被告亞諾法公司取得，原告顯
      然受有損害。又被告亞諾法公司在網站中販售每個抗體之
      價格為美金1,500元，是被告就此部分應連帶賠償之金額
      為新台幣3,115,500元【1,500×62×33.5（匯率）＝
      3,115,500】。
  ２、原告完成1,011個抗體之基因排序組合設計之費用新台幣
      6,773,700元：原告在加入被告亞諾法公司之前，被告即
      要求原告為其完成1,011個抗體之基因排序組合設計，因
      原告係受被告詐欺而接受，則此部分勞務之付出亦應認受
      有損害，依目前業界行情，平均單一設計費高於美金200
      元，是縱以最低價之美金200元核計，原告亦受有新台幣
      6,773,700元（1,011×200×33.5＝6,773,700）之損害。
  ３、原告之報酬損失新台幣1,500,000：依系爭備忘錄協議，
      被告應給付原告1年新台幣5,000,000元報酬，計至原告撤
      銷備忘錄協議及顧問合約之93年10月底，原告原應取得新
      台幣2,500,000元之報酬，扣除被告亞諾法公司業已給付
      之新台幣1,000,000元，被告尚應連帶賠償原告新台幣
      1,500,000元。
  ４、綜上，爰依上開規定請求被告連帶賠償原告新台幣
      11,389, 200元，或返還其等所受之利益新台幣
      11,389,200 元（3,115,550＋6,773,700＋1,500,000＝
      11,389,200）。
二、報酬及墊款請求權暨給付遲延損害賠償請求權部分：
（一）退步言之，縱被告並未以詐術致原告陷於錯誤，而與其等
      簽訂前揭備忘錄協議及顧問合約，然被告遲至93年12月8
      日始向原告為終止備忘錄協議及顧問合約之意思表示，故
      依原告服務期間之比例計算，被告亞諾法公司應給付之報
      酬為新台幣2,916,666元（5,000,000×7/12＝2,916,666
      ），扣除被告亞諾法公司已給付之1,000,000 元，其等尚
      積欠新台幣1,916,666元，爰請求被告給付其中之新台幣
      250,000元。
（二）原告於顧問合約存續期間，曾自費提供多株抗體製程所需
      之原物料合計新台幣32,540元，依民法第546條第1項規定
      ，被告亞諾法公司自應返還前開必要費用。
（三）原告在正式接受被告亞諾法公司任職為技術顧問前，已受
      被告之請託完成1,011個抗體之基因排序組合設計，依目
      前業界行情，設計費為6,773,700元，被告自應依民法第
      547條之規定給付原告上揭報酬。
（四）再者，依系爭備忘錄協議，被告亞諾法公司應成立從事基
      因子彈及其他業務之新公司，並由新成立之公司給付原告
      報酬新台幣3,000,000元，惟原告於93年6月間即多次催促
      被告儘速依約成立新公司，並於93年7月22日去函催告，
      被告竟置之不理，依法應負遲延責任，是原告自得請求被
      告賠償原告就此部分之損害新台幣3,000,000元。
（五）綜上，被告應給付原告新台幣10,056,240元（250,000＋
　　　32,540＋6,773,700＋3,000,000＝10,056,240）。
　　並聲明：（一）被告應連帶給付原告新台幣11,389,200元，
  　及自起訴狀繕本送達之翌日起至清償日止按年息5%計算之利
    息。（二）原告願供擔保，請准宣告假執行。
貳、被告則抗辯如下：
一、侵權行為及不當得利請求權部分：
（一）本件係原告丁○○於93年2月7日主動寄送履歷資料予被告
      亞諾法公司人事單位謝曜宇先生，並於93年2月11日直接
      致函被告亞諾法公司總經理丙○○，表達返回台灣加入亞
      諾法公司之強烈意願。被告丙○○見原告返國服務之誠意
      甚篤，且似擁有基因疫苗相關技術之工作經驗，遂決定邀
      請原告丁○○加入亞諾法公司工作，原告丁○○並要求亞
      諾法公司同時聘用其妻即原告甲○○，以共同進行前述工
      作，丙○○亦表示同意。其後被告根據先前多次討論的合
      作內容，擬定備忘錄協議及顧問合約送交原告表示意見，
      原告對其內容提出修改建議，亞諾法公司將契約文件略作
      修改後即完成簽署，並將正本寄交原告，以供其確認及簽
      署，被告亞諾法公司並已預付新台幣1,000,000元報酬予
      原告，但原告始終未將其簽署之備忘錄協議及顧問合約送
      交亞諾法公司，故前揭備忘錄協議及顧問合約因未經當事
      人合意，原本即未依法成立，且縱已依法成立，亦經被告
      丙○○及亞諾法公司於93年7月1日終止，則2份契約於原
      告起訴前均已不存在，自無由原告行使撤銷權之餘地。從
      而，原告依撤銷後所生之不當得利返還請求權及侵權行為
      損害賠償請求權，亦失所附麗。退步言之，縱被告丙○○
      及亞諾法公司所為之終止並不合法，惟揆諸前揭過程，亦
      足見被告並未以詐術致原告陷於錯誤而簽訂備忘錄協議及
      顧問合約，原告自不得行使撤銷權。是以，原告依侵權行
      為損害賠償請求權請求被告負連帶賠償責任，亦屬無據。
（二）原告主張其為被告亞諾法公司成功製造62個多株抗體一節
      ，並未負舉證責任，且該等多株抗體亦利用被告亞諾法公
      司之人員、設備及原物料所生產製造，故該等多株抗體之
      所有權應屬於被告亞諾法公司，而非原告。況被告亞諾法
      公司亦有預付新台幣0000000元之報酬予原告，顯見原告
      無權就其所主張之62個多株抗體，向被告亞諾法公司請求
      任何利益之返還。又依原告提出之資料，每個抗體單價為
      美金150元，並非原告主張之美金1,500元，是原告自不得
      以此美金1500元之單價，並依美金兌換新台幣33.5之匯率
      計算損害額。從而，原告主張其就前揭62個多株抗體而受
      有新台幣3,115,500元之損害，顯非可採。另被告並未委
      請原告為1,011個抗體之基因排序組合設計，原告就此部
      分之主張應負舉證之責，且應舉證證明每組設計費為美金
      200元。至原告縱曾在任職期間為被告亞諾法公司設計基
      因子彈，亦是被告亞諾法公司預付原告新台幣1,000,000
      元報酬之對價，原告自不得於約定報酬之外，另行請求設
      計費用新台幣6,773,700元之損失。再者，系爭備忘錄協
      議及顧問合約並未依法成立生效，是原告依此主張被告應
      連帶賠償其所受之報酬損失新台幣1,500,000元，亦非有
      據。退步言之，縱系爭備忘錄協議及顧問合約業因原告加
      入被告亞諾法公司工作之事實而成立生效，惟被告丙○○
      及亞諾法公司業於94年7月1日向原告為終止之意思表示，
      是被告亞諾法公司僅需依備忘錄協議第4條及第5條第1款
      約定，以每年共需給付原告2人新台幣2,000,000元之報酬
      為基準，按原告服務期間之比例給付報酬，即被告亞諾法
      公司至多僅需給付原告2人共新台幣33萬餘元之報酬（
      2,000,0000×2/12＝333,333），而被告亞諾法公司於94
      年4月1日業已預付原告2人新台幣1,000,000元之報酬，遠
      已超過被告亞諾法公司對原告應負之給付義務，原告自無
      再行主張此部分之損害。
二、報酬及墊款請求權暨給付遲延損害賠償請求權部分：
（一）如前所述，系爭備忘錄協議及顧問合約依法並未成立生效
      ，是原告自不得據為雙方權利義務之基礎。且縱系爭備忘
      錄協議及顧問合約已依法成立生效，亦經被告丙○○及亞
      諾法公司於93年7月1日終止。而依備忘錄協議第4條、第5
      條第1款約定，被告亞諾法公司僅有給付原告2人新台幣33
      萬餘元報酬之義務，而被告亞諾法公司業已預付新台幣
      1,000,000元之報酬予原告，故原告自不得再請求被告亞
      諾法公司給付新台幣250,000之報酬。
（二）原告並未依法證明其在被告亞諾法公司工作時，究竟自費
      購買何種原物料？該原物料是否應用在被告亞諾法公司之
      生產製程？且原告亦未提出相關之單據佐證，是原告就此
      部分請求被告償還必要費用新台幣32,540元，難謂合法。
（三）依上所述，被告並未委請原告為1,011個抗體之基因排序
      組合設計，且被告亦否認每組設計費為美金200元。而系
      爭備忘錄協議及顧問合約所約定原告2人之年薪共新台幣
      5,000,000元，係原告設計及製造基因子彈暨為被告亞諾
      法公司生產抗體產品全部製程之對價，因而原告自不得另
      行請求基因子彈設計費。
（四）系爭備忘錄協議及顧問合約依法並未成立生效，且縱已經
      成立生效，亦經被告丙○○及亞諾法公司於94年7月1日終
      止，是原告自不得據為雙方權利義務之基礎，因此被告亞
      諾法公司並無設立新公司之義務，依法自無遲延責任。況
      且，設立新公司及由新公司給付原告報酬新台幣
      3,000,000元，均為備忘錄協議之約定，然新公司設立之
      時程，在備忘錄協議中並未具體約定，而在雙方討論備忘
      錄協議之過程中，原告亦同意關於設立新公司之細節可以
      留待以後再行討論。又據被告亞諾法公司於93年3月25日
      寄發之電子郵件內容觀之，可見雙方之合作分為3階段，
      第1階段即合作初期3個月內，由原告為被告亞諾法公司籌
      設並建立抗體產品大量生產的基礎；第2階段為抗體產品
      在市場上的銷售；第3階段才是新公司的設立。今雙方的
      合作關係在第1階段即已終止，被告亞諾法公司自無從進
      行第3階段設立新公司之可能，故無任何遲延責任可言。
      從而，原告請求給付遲延之損害賠償，自無依據。
    並聲明：原告之訴駁回。如受不利判決，願以現金或同面額
    之中國信託商業銀行瑞光分行可轉讓定期存單為擔保，請准
    免為假執行。
、兩造不爭執之事實：
一、原告於93年5月7日返台至被告亞諾法公司任職。
二、被告亞諾法公司已預付新台幣（下同）1,000,000元之報酬
    予原告2人。
肆、得心證之理由
    本件兩造所爭執之處，應在於（一）被告是否有詐害原告，
    致原告陷於錯誤，而與被告丙○○簽訂備忘錄協議，並與被
    告亞諾法公司簽訂顧問合約？（二）系爭備忘錄協議及顧問
    合約是否已經成立生效？原告撤銷前揭備忘錄協議及顧問合
    約，是否有據？被告是否因此而受有利益？原告是否因此而
    受有損害？（三）被告丙○○及亞諾法公司是否已經合法終
    止前揭備忘錄協議及顧問合約？原告尚得否依前揭備忘錄協
    議及顧問合約請求被告給付報酬及依委任之法律關係請求被
    告償還必要費用？暨原告得請求被告給付之報酬及償還之必
    要費用為若干？（四）被告有無成立從事生產基因子彈及其
    他業務之新公司之義務？被告有無給付遲延？原告可否依債
    務不履行之法律關係請求被告賠償3,000,000元之損害？（
    五）被告有無委請原告為1,011個抗體之基因排序組合設計
    ？原告可請求之報酬為若干？茲分述如下：
一、按稱委任者，謂當事人約定，一方委託他方處理事務，他方
    允為處理之契約；受任人因處理委任事務，支出之必要費用
    ，委任人應償還之，並付自支出時起之利息；當事人之任何
    一方，得隨時終止委任契約，民法第528條、第546 條第1項
    、第549條第1項分別定有明文。又被詐欺而為意思表示者，
    依民法第92條第1項之規定，表意人固得撤銷其意思表示，
    惟主張被詐欺而為表示之當事人，應就此項事實負舉證之責
    任，最高法院44年台上字第75號判例足資參照。
二、經查，本件原告係透過我國駐休士頓台北經濟文化辦事處與
    美洲中國工程師學會達福分會於93年1月25日舉辦延攬海外
    科技人才座談會之公告，獲悉被告亞諾法公司徵才之資料，
    因而於93年2月7日主動寄履歷資料予被告亞諾法公司人事單
    位謝曜宇，應徵被告亞諾法公司生產部門主管之工作，隨後
    再於93年2月11日致函予被告丙○○，並表示其等在生產多
    株抗體、蛋白質的生產及純化方面非常有經驗，及返回台灣
    加入亞諾法公司之意願。嗣兩造遂多次洽談合作內容，並陸
    續透過電子郵件討論細節，原告丁○○並於93年4月9日寄電
    子郵件予被告丙○○，表示其對備忘錄協議及顧問合約草約
    之修改建議，最後被告亞諾法公司將雙方討論之合作內容，
    明文記載於備忘錄協議及顧問合約，並於93年4月16日先行
    完成2份合約的簽署後，送交原告審閱及簽署等情，有原告
    提出之徵才公告、電子郵件、備忘錄協議與顧問合約之草約
    ，及被告提出之電子郵件、備忘錄協議、顧問合約暨中譯文
    附卷可稽（參本院卷一第145至147、241至251、270至273、
    45至49頁、本院卷二第66至69頁），自堪信為真實。又原告
    係收受被告丙○○及亞諾法公司所簽署之備忘錄協議及顧問
    合約後，方於93年5月7日返台至被告亞諾法公司任職，被告
    亞諾法公司並已預付顧問費用1,000,000元予原告等節，亦
    為兩造所不爭執。是以，姑且不論原告是否有將簽署完成之
    備忘錄協議及顧問合約交付被告，其等既是收受被告丙○○
    及亞諾法公司所簽署之備忘錄協議及顧問合約後，方於93
    年5月7日返台至被告亞諾法公司任職，顯然原告已經同意該
    備忘錄協議及顧問合約所載之條件，並依備忘錄協議及顧問
    合約之約定至被告亞諾法公司服務，且收受被告亞諾法公司
    預付之報酬1,000,000元，是系爭備忘錄協議及顧問合約應
    已經成立生效。至原告嗣後雖另提出新方案（參本院卷一第
    277至282頁），並更正原備忘錄協議及顧問合約之內容，但
    該方案既為被告所不同意，自不影響原備忘錄協議及顧問合
    約之效力，被告自難因原告提出前開方案，即否認原備忘錄
    協議及顧問合約業已成立生效之事實。
三、次查，如前所述，本件原告係於93年2月7日主動寄履歷資料
    予被告亞諾法公司人事單位謝曜宇，應徵被告亞諾法公司生
    產部門主管之工作，隨後再於93年2月11日致函予被告丙○○，並表示其等在生產多株抗體、蛋白質的生產及純化方面
    非常有經驗，及返回台灣加入亞諾法公司之意願，足見本件
    並非被告事先知悉原告在基因疫苗抗體生產方面之技術後，
    積極強力拉攏原告加入被告亞諾法公司團隊。至原告雖主張
    其等在與被告洽談合作過程中，除要求高於包括丙○○在內
    所有亞諾法公司員工之薪資及股票選擇權外，並堅持在亞諾
    法公司為生產基因子彈所同意開設之新公司擔任股東與經營
    之主力角色，被告顯然並不願接受原告之要求，然為詐使原
    告同意返台為亞諾法公司生產基因疫苗抗體，並從中剽竊相
    關技術，被告遂佯稱接受原告所提要求，致原告陷於錯誤，
    而與被告丙○○簽訂備忘錄協議，並與被告亞諾法公司簽訂
    顧問合約等語，但查，兩造自93年3月間即開始就合作內容
    及條件進行洽談，此觀原告提出之信函已載明被告將支付原
    告5,000,000元之年薪及200,000股之股票選擇權等等即明（
    參本院卷一第227、228頁）。又兩造多次洽談合作內容，並
    陸續透過電子郵件討論細節，原告丁○○並於93年4月9日寄
    電子郵件予被告丙○○，表示其對備忘錄協議及顧問合約草
    約之修改建議，最後被告亞諾法公司將雙方討論之合作內容
    ，明文記載於備忘錄協議及顧問合約，並於93年4月16日先
    行完成2份合約的簽署後，送交原告審閱及簽署等情，亦如
    前述，足證該備忘錄協議及顧問合約之內容係經過雙方詳細
    之討論後方定案。而觀諸前開備忘錄協議及顧問合約之內容
    ，並無關於被告同意由原告在新公司擔任股東與經營之主力
    角色之記載，是原告主張被告先前已為此部分之承諾云云，
    洵非可採。至原告嗣後另外提出之新方案，除要求被告亞諾
    法公司應設立新公司生產基因子彈及其他業務，每年須給付
    原告2人原先同意之5,000,000元報酬外，另須給付基因子彈
    設計費，並須讓渠等持有該新公司49%的股權，且可主導新
    公司之經營，顯與原先協議之內容相悖，故被告自無同意之
    義務。是以，被告並無佯稱接受原告所提要求之詐騙方式，
    致原告陷於錯誤而簽訂備忘錄協議及顧問合約。此外，原告
    復未舉他證以實其說，是原告就此部分之主張，亦非可採。
    綜上，本件被告並未以詐術詐騙原告，致原告陷於錯誤而簽
    訂備忘錄協議及顧問合約，從而，原告依民法第92條第1項
    之規定，以起訴狀繕本之送達，作為撤銷雙方所簽訂之備忘
    錄協議與顧問合約之意思表示，並依民法第184條第1項前段
    、第28條、第216條、第179條之規定，請求被告連帶賠償原
    告所受之損害及返還其所受之利益，即屬無據。又本件被告
    並未施以詐術，致原告陷於錯誤而簽訂備忘錄協議及顧問合
    約，至於被告亞諾法公司於原告任職期間是否已經獲得原告
    知悉之技術，核與被告是否施以詐術無涉。且被告既未施以
    詐術，則原告於任職期間內是否已協助被告亞諾法公司製造
    出62個以上之多株抗體及該抗體之價值，本院均毋庸審酌，
    是原告聲請被告亞諾法公司提出自93年5月21日起迄今使用
    基因疫苗製程之所有工單及西方墨點測驗報告，並函請財團
    法人工業技術研究院鑑定該抗體之價值，以資證明被告亞諾
    法公司確實獲知原告之技術，及原告已協助被告亞諾法公司
    製造出62個以上之多株抗體，暨原告所使用之基因疫苗技術
    所具之商業價值，即無必要，附此敘明。
四、第查，依系爭備忘錄協議及顧問合約之內容觀之，被告丙○○及亞諾法公司主要係聘請原告2人為顧問，由原告2人提供
    被告亞諾法公司或其新成立之新公司所營事業相關之技術顧
    問服務，是兩造所簽署之契約核屬民法上所定之委任契約性
    質，依前揭民法第549條第1項之規定，委任人即被告丙○○
    或被告亞諾法公司自得隨時終止系爭備忘錄協議及顧問合約
    。又系爭備忘錄協議第3條及顧問合約第2條分別約定：「甲
    方（即丙○○）同意乙方（即原告）之報酬為每年每人新台
    幣二百五十萬元整，共計新台幣五百萬元整，其中新台幣二
    百萬元，由亞諾法股份有限公司給付乙方；另新台幣三百萬
    元，由亞諾法股份有限公司另成立從事生產基因子彈及其他
    業務之新公司給付乙方」、「乙方之顧問費定為每年每人各
    新台幣一百萬元整」，故被告亞諾法公司依上開約定只有依
    約給付原告每年每人1,000,000元顧問費之義務。另系爭備
    忘錄協議及顧問合約業經被告丙○○及被告亞諾法公司於93
    年7月1日終止，此觀被告丙○○於93年7月1日所寄發之電子
    郵件上載明：「我感激您的諒解，讓我們一同把我們已經開
    始的：：試驗完成後，就將此計劃作一個結束」等語即明（
    參本院卷第283、284頁），而被告亞諾法公司亦自93年7月2
    日起即停止原告進入公司之權限，再參諸原告於93年7月8日
    寄發之存證信函亦自承：「：：詎亞諾法公司卻於七月初無
    預警限制吾等進入該公司，且限制開啟公司電子信箱，丙○○先生並聲稱該公司將不會依上開備忘錄約定成立新公司，
    且亦不願與吾等繼續合作，形同片面終止雙方合約，：：」
    等情（參本院卷一第65頁），足認被告丙○○及被告亞諾法
    公司所為終止之意思表示於93年7月初即已送達原告，原告
    亦已明瞭兩造間之備忘錄協議及顧問合約已經終止之事實，
    是原告主張契約終止之日應為93年12月8日云云，尚無可採
    。再者，原告係自93年5月7日起至被告亞諾法公司任職，計
    至93年7月1日顧問合約終止之日止，原告工作之時間不超過
    2個月，而被告亞諾法公司已預付半年之報酬即每人500,000
    元，已超過原告原應受領之範圍，是原告自不得再就顧問合
    約請求被告亞諾法公司給付之。又兩造欲成立之新公司因尚
    未成立，是原告亦不得依備忘錄協議請求被告支付另
    3,000,000元之報酬。從而，原告以5,000,000元之報酬為基
    準，並計算至93年12月8日，再請求部分之報酬250,000元，
    洵非有據。又本件無論原告是否已達成預定之進度，被告丙○○、亞諾法公司均得依民法第549條第1項規定任意終止雙
    方間之契約，是原告聲請被告亞諾法公司提出其等使用原告
    設計生產基因子彈射入老鼠之基因疫苗製程之所有工單及西
    方墨點測驗報告，以資證明被告亞諾法公司使用原告設計生
    產之基因子彈所製造之多株抗體成功率已達五成六以上，即
    無必要，併予敘明。
五、再查，依原告提出之公務用品點收清冊（參本院卷一第62頁
    ）記載：「：：預訂2004/7/30前點收，點收房屋與家具無
    損壞或缺少後，立即交付原物料費用新台幣3萬2540元，：
    ：」等語觀之，足認被告亞諾法公司之前對於原告業已自行
    代墊原物料費用32,540元一節並不爭執，是被告亞諾法公司
    嗣後空言否認，委無足採。因而，原告依民法第546條第1項
    規定請求被告亞諾法公司償還此部分之必要費用，即屬有據
    。
六、復查，如上所述，被告丙○○及被告亞諾法公司於93年7月1
    日已終止備忘錄協議及顧問合約，則原告另於93年7月22日
    以存證信函催告被告丙○○及亞諾法公司依備忘錄協議成立
    新公司（參本院卷一第70頁），並主張被告丙○○及亞諾法
    公司未於催告期限內為之，應依給付遲延之法律關係賠償原
    告所受之損害3,000,000元云云，即非有據。
七、末查，本件原告主張其等在正式接受被告任職為技術顧問前
    ，已受被告委請研發完成1,011個抗體之基因排序組合設計
    一節，為被告所否認，原告雖提出其於93年4月14日寄發之
    電子郵件及被告丙○○於93年4月23日寄發之電子郵件為據
    ，然查，原告於93年4月14日寄發之電子郵件係載明：「我
    已經一個一個將260個基因從912個表中篩選出來，過兩天應
    該可以完成，：：」（參本院卷二第33頁），而被告丙○○
    於93年4月23日寄發之電子郵件則記載：「在這99個抗原，
    我要所有的99個抗原都設計，：：」（參本院卷二第257頁
    ），是上開2封電子郵件或能證明原告確實有在為設計之工
    作，但無從證明原告業已設計完成。且縱原告確有研發完成
    1,011個抗體之基因排序組合設計，但原告所為之研發有可
    能係基於委任、贈與或其他法律關係，並非一定為委任關係
    ，且縱為委任關係，亦有可能為無償委任，而被告既否認兩
    造有委任關係存在，原告即應就此部分之主張負舉證責任，
    惟原告迄本件言詞辯論終結前並未提出相關證據，尚難認兩
    造間確實為有償委任關係。何況，兩造自93年3月間即開始
    洽談合作之內容，則原告於任職前所為之研發工作亦有可能
    係為之後的工作作準備，故而，原告依民法第547條之規定
    請求被告給付此部分之報酬6,773,700元，亦屬無據。又原
    告既未能證明兩造間就1,011個抗體之基因排序組合設計為
    有償之委任關係，則原告另聲請函查設計1個抗原之業界行
    情，核無必要，附此敘明。
伍、綜上所述，本件被告並未施以詐術，致原告陷於錯誤而簽訂
    系爭備忘錄協議及顧問合約，且系爭備忘錄協議及顧問合約
    亦經被告丙○○及亞諾法公司於93年7月1日終止，被告亞諾
    法公司已無積欠原告任何報酬，原告復未舉證證明兩造間就
    1,011個抗體之基因排序組合設計為有償之委任關係。從而
    ，原告依民法第546條第1項規定請求被告亞諾法公司給付如
    主文第1項所示之金額，為有理由，應予准許。逾此範圍之
    請求，為無理由，應予駁回。
陸、假執行之宣告：
    本判決所命給付之金額未逾500,000元，依民事訴訟法第389
    條第1項第5款規定，應依職權宣告假執行。至原告就敗訴部
    分所為假執行之聲請，因訴之駁回而失所依據，不予准許。
    另被告亞諾法公司就原告勝訴部分陳明願供擔保，聲請宣告
    免為假執行，合於法律規定，爰酌定相當之擔保金額宣告之
    。
柒、兩造其餘之攻擊或防禦方法及未經援用之證據，經本院斟酌
    後，認為均不足以影響本判決之結果，自無逐一詳予論駁之
    必要，併此敘明。
捌、訴訟費用負擔之依據：民事訴訟法第79條。
中　　華　　民　　國　　94　　年　　10　　月　　31　　日
                                  民事第五庭法官 林秀圓
正本係照原本作成
如對本判決上訴，須於判決送達後廿日內向本院提出上訴狀
中　　華　　民　　國　　94　　年　　10　　月　　31　　日
                                          書記官 林蓮女
附錄
民事訴訟法第392條
法院得宣告非經原告預供擔保，不得為假執行。
法院得依聲請或依職權，宣告被告預供擔保，或將請求標的物提
存而免為假執行。
依前項規定預供擔保或提存而免為假執行，應於執行標的物拍定
、變賣或物之交付前為之。
